【裁判字號】    88,上易,2211
【裁判日期】    890523
【裁判案由】    傷害
【裁判全文】
臺灣高等法院高雄分院刑事判決                  八十八年度上易字第二二一一號
    上訴人  台灣高雄地方法院檢察署檢察官
    被  告  甲○○
右上訴人因被告傷害案件，不服臺灣高雄地方法院八十八年度易字第二六八五號中華
民國八十八年九月二十二日第一審判決（起訴案號：臺灣高雄地方法院檢察署八十七
年度偵字第二０五五五號），提起上訴，本院判決如左：
    主  文
上訴駁回。
    理  由
一、公訴意旨略以：緣於八十七年九月一日下午二時十分許，案外人紀玉雲與黃文安
    由張宗鏘騎機車搭載，行經高雄縣岡山鎮○○路與介壽西路口，適乙○○騎機車
    亦至該路口，雙方險生擦撞，因而發生口角。乙○○旋騎機車回高雄縣岡山鎮○○路三０二號國泰機車行，紀玉雲三人亦尾隨而至，並向內丟擲酒瓶，乙○○即
    持機車避震器防衛，紀玉雲三人見狀離去。惟紀玉雲心有未甘，隨即偕同其妹即
    被告甲○○及張宗鏘、黃文安、李詒蒙等五人（以上紀玉雲等案外人均由臺灣高
    雄地方法院另行審結），共同基於普通傷害犯意之聯絡，由紀玉雲與被告先行前
    往該機車行，向丙○○質問：「剛才你們看什麼？」紀玉雲並抓住丙○○衣領，
    適張宗鏘騎乘機車後載李詒蒙前來，紀玉雲即大喊叫給他死，張宗鏘持短刀欲剌
    丙○○腹部未中，李詒蒙持西瓜刀一支連續朝乙○○頭部及身體等部位砍殺，經
    乙○○持機車避震器抵抗，仍遭李詒蒙砍中，乙○○因而受有左前額部裂傷、右
    手大姆指掌部截斷傷等傷害，嗣乙○○、丙○○因不敵乃趁隙逃脫。因認被告涉
    有刑法第二百七十七條第一項之傷害罪嫌。
二、按犯罪事實應依證據認定之，無證據不得推定其犯罪事實，刑事訴訟法第一百五
    十四條定有明文。又告訴人之告訴，係以使被告受刑事訴追為目的，是其陳述是
    否與事實相符，仍應調查其他證據以資審認，亦有最高法院五十二年台上字第一
    三００號判例可稽。
三、訊據被告甲○○堅詞否認共同傷害告訴人，辯稱：當天其係與兄紀玉雲前往質問
    ，並不知張宗鏘、黃文安、李詒蒙會持刀前往尋仇，其見雙方扭打後，即站在一
    旁，並未介入圍毆行為等語。經查：本件依告訴人及證人丙○○之指述，被告固
    曾與紀玉雲先至機車行，惟被告並未出手毆打告訴人，則為告訴人所是認。另證
    人紀玉雲、黃文安、張宗鏘等，亦未指述被告甲○○共同參與毆打之情節。告訴
    人於本院訊問時，固稱：是被告騎機車載李詒蒙走的云云；另於審理中，又稱：
    案發時，被告曾拉住丙○○之手云云。惟告訴人於警訊中陳稱：「．．．，（被
    紀玉雲等人砍傷）之後我叫我哥哥丙○○快逃，我們從機車行後門逃出，但李詒
    蒙仍在後持西瓜刀追殺我們，我逃到介壽路（約離現場七十至八十公尺）後，坐
    計程車逃離現場，並至醫院救醫」等語，由其所述情節，當時係李詒蒙持刀在後
    追殺，被告並未參與其事，且告訴人迅速逃離現場已有七、八十公尺之遠，並坐
    計程車前往醫院就醫，則其如何得知係被告載李詒蒙離開，顯有可疑。縱令被告
    確有於事後載李詒蒙離開行為，亦已在李詒蒙等人完成犯罪行為後，不得執此令
    被告負共犯責任。又於原審審理時，告訴人被訊以：打架時，被告在那裡﹖告訴
    人及證人丙○○均回答，沒有注意她在幹什麼（參見原審卷第一一０頁）。可見
    其於本院審理中，所稱：被告有拉住丙○○之手，與其在原審所述，顯有歧異，
    而不足採信。另告訴人於本院審理中，亦稱：被告剛來時是有勸架的意思等語，
    足徵被告並非基於與紀玉雲等人共同傷害告訴人之意思前往，否則，何須勸架。
    至告訴人所提出之驗傷斷書只能證明其有被紀玉雲等人傷害之事實，並不足為被
    告有參與傷害行為之證據，是本件應認被告所辯為可採。此外，又查無其他積極
    證據足以證明被告之犯行，原審因而為被告無罪之諭知，應屬適當。
四、上訴意旨雖以由紀玉雲等人犯罪過程中，顯係由被告與紀玉雲先到機車行，以確
    認告訴人是否在場，並讓告訴人出來，其餘之人再一擁而上，圍毆告訴人；否則
    同時有多人到場，告訴人必不肯出來，而認被告應與其餘案外人成立共犯。惟本
    件係因紀玉雲等人與告訴人發生爭執，當時，被告並未在場，被告是在發生爭執
    ，經人通知始前往機車行，此為告訴人及證人等所陳明，可見被告對於何人與紀
    玉雲等人發生爭執並不清楚；衡情，如須指認亦應由與告訴人發生衝突之紀玉雲
    、張宗鏘、黃文安等任何一人前往指認即可，何須委由對於案發情經過及對象均
    不清楚之被告前往指認﹖是檢察官所執之上訴論點，並無理由，應予駁回。
據上論結，應依刑事訴訟法第三百六十八條，判決如主文。
本案經檢察官陳新慶到庭執行職務。
中    華    民    國      八十九      年      五      月    二十三    日
                              臺灣高等法院高雄分院刑事第七庭
                                  審判長法官  王光照
                                        法官  黃憲文
                                        法官  黃仁松
右正本證明與原本無異。
不得上訴。
                                      書記官  郭蘭蕙
中    華    民    國        八十九      年      五      月    二十五    日
                                                                      Ｈ


司法院資訊處製作；財團法人民間司法改革基金會備份。
